臺灣高等法院臺中分院刑事判決　　　 96年度交上訴字第590號
上　訴　人　臺灣臺中地方法院檢察署檢察官
上　訴　人
即　被　告　丁○○
上列上訴人因被告公共危險等案件，不服臺灣臺中地方法院95年
度交訴字第119號中華民國96年1月10 日第一審判決（起訴案號
：臺灣臺中地方法院檢察署95年度偵字第10879號），提起上訴
，本院判決如下：
    主  文
上訴駁回。
    事  實
一、丁○○明知飲酒過量依法不得駕駛車輛，竟於民國95年5 月
    6 日19時許，與友人在臺中縣龍井鄉西濱橋下某小吃部食用
    燒酒雞，飲酒後呼氣中酒精濃度成份每公升達0.42毫克以上
    ，已達不能安全駕駛動力交通工具之程度，竟仍於同日19時
    40分許，駕駛車號D5－8428號自用小客車，欲返回臺中縣大
    肚鄉營埔村營埔巷94號住處，嗣於同日19時55分許，沿臺中
    縣龍井鄉○○路○段由北向南行駛，途經速限70公里之中華
    路一段與茄投路交岔路口前，原應注意行車速度，應依速限
    標誌之規定，並應注意車前狀況，並隨時採取必要之安全措
    施，且依當時天候晴、夜間有照明、路面乾燥、無缺陷、無
    障礙物、號誌運作正常、視距良好等情形下，並無不能注意
    之情事，竟疏於注意，仍以時速70公里以上之速度通過該交
    岔路口，適有張富全駕駛車號3A－9806號自用小客車內載其
    子張耕魁、友人戊○○，正沿臺中縣龍井鄉○○路○段由南
    向北行駛，途經上述交岔路口，亦疏未等待左轉號誌之顯示
    ，即貿然左轉駛入該交岔路口往茄投路前進時，丁○○因飲
    酒後無法安全駕駛、未注意車前狀況及車速過快閃避不及，
    致其所駕駛自用小客車強力撞擊張富全所駕駛自用小客車之
    右側車身，使該車在道路上翻覆數次始停止，致使張富全受
    有右側肺挫傷及創傷性氣血胸、心臟挫傷、肝挫傷、腎挫傷
    等傷害；張耕魁受有頸椎骨折、骨盆骨折、後腹膜腔出血、
    胸部挫傷及低血容性休克等傷害；戊○○受有右骨盆腔粉碎
    性不穩定骨折合併右側坐骨神經損傷、腸骨薦骨半脫位、胸
    部挫傷併血胸、臉部及四肢多處擦傷、左眼眉毛處撕裂傷六
    公分等傷害，詎丁○○明知汽車駕駛人致人受傷，應即採取
    救護或其他必要措施，並向警察機關報告不得駛離現場，竟
    另萌生肇事逃逸之犯意，未即採取救護或其他必要措施，將
    張富全、張耕魁及戊○○等人棄置於車禍現場而逃逸，並先
    後向遠離車禍現場約430公尺及520公尺之店家借用電話通知
    友人陳正雄，由陳正雄載其往臺中市中山醫學大學附設醫院
    （下稱中山醫院）就醫，案經民眾報警處理，將張富全、張
    耕魁及戊○○送醫急救後，張富全延至同日22時 2分許不幸
    傷重死亡；而張耕魁亦於同日23時45分許不治死亡；戊○○
    則於送醫救護後，仍因重度粉碎性骨折合併神經損傷，無法
    痊癒，損及行走運動能力之重大不治之重傷害。嗣警方至現
    場查出係丁○○肇事，以電話向各醫院聯絡，始知丁○○在
    中山醫院就醫，而前往醫院將其逮捕，並委託醫院工作人員
    於95年5月6日22時19分，對其抽血檢驗，測得其血液中酒精
    濃度仍高達52MG/DL（即酒後呼氣酒精濃度每公升 0.25毫克
    ）。
二、案經張富全之妻（張耕魁之母）乙○○、戊○○之夫丙○○
    訴由臺中縣警察局烏日分局報告臺灣臺中地方法院檢察署檢
    察官偵查起訴。
    理    由
一、訊據上訴人即被告（下稱被告）丁○○固承認有上揭酒後駕
    車及過失致死等犯行，然矢口否認有肇事逃逸，並辯稱：伊
    當時車速約60至70公里，並不是70公里以上。惟被告確於前
    揭時、地飲酒後駕車行經上揭交岔路口，與張富全所駕駛自
    用小客車發生車禍，未留在現場而打電話通知陳正雄前來載
    其前往臺中市中山醫院就醫，並經該院抽血驗得其血液中酒
    精濃度52MG/DL等事實，除有中山醫院生化檢驗報告1張（見
    相驗卷第30頁）外，業經目擊證人于秀美於原審中證述：車
    禍發生後伊將被告攙扶出車外，當時被告蠻清醒的，有叫被
    告坐一下，伊就去救另一臺車的人，伊扶了第一個人下車時
    ，就發現被告走了，被告沒有請伊報警處理或通知救護車前
    來救助（見原審卷第94頁至第95頁）；且被告確自行走至他
    處以電話通知陳正雄前往載其就醫，復為被告所供承不諱，
    證人陳正雄並於原審中證述明確（見原審卷第83頁至第87頁
    ），而被告當時係徒步至距離車禍現場約 430公尺遠之臺中
    縣龍井鄉○○路○段232號，於同日20時10分49秒，向該住戶
    借用00－00000000電話與證人陳正雄所使用0000000000聯絡
    ，通知陳正雄前來載伊後又自上開借用電話處，徒步至距離
    約有910公尺遠之同鄉○○路○段918號（沙田路3段918號距
    離車禍發現地點約有520公尺），於同日20時24分12秒，再
    向該住戶借用00－00000000號電話，再度與陳正雄聯絡會合
    地點，陳正雄隨即依約前來接人，並於同日21時2分抵達臺
    中市○區○○○路一段110號之中山醫院就醫，而被告係因
    前揭車禍僅僅受有頭部外傷合併下巴撕裂傷（3×0.5×0. 5
    公分）、右手撕裂傷（3×1×1公分）、胸部挫傷、右側膝
    部擦傷等輕微傷害等情，業據證人陳銘政於原審法院審理時
    證述無訛（見原審卷第203頁至第204頁），並有0000000000
    號行動電話受信通聯紀錄報表1紙（見95年度偵字第10879號
    卷第7頁）、診斷證明書1紙（見95年度偵字第10879號卷第8
    頁）、中華電信股份有限公司豐原營運處95年11月28日豐二
    業字第0950000053號函附客戶資料清單1紙（見原審卷第179
    頁至第180頁）、證人陳銘政所提出本件肇事地點距離被告
    撥打上述二通電話地點之測量圖及照片一份（見原審卷第21
    7頁至第220頁）、中山醫院95年11月28日中山醫九五川博法
    字第0950006789號函附病歷一份（見原審卷第182頁至第192
    頁）等附卷可查；及參酌證人陳銘政於原審中所證稱：沙田
    路四段232號和車禍現場不同道路，且被建築物擋到無法看
    到車禍現場，而沙田路三段918號則因距離現場很遠，且事
    故現場有點上坡及安全島，所以無法看到事故現場，借用電
    話的地點都是民宅。車禍現場都有房子、住家、工廠，由車
    禍現場往北沙田路四段232號方向或往南沙田路三段918號，
    整排都有房子、工廠等語（見原審卷第204頁、第212頁）以
    觀，可知被告車禍受傷後，依其身體狀況尚能負傷行走約20
    餘分鐘之久，而距離約有1,340公尺之遙，足見被告身體所
    受前揭傷勢，客觀上尚未危及生命而有立即就醫之必要。退
    一步而言，果真被告身體因車禍受傷後，有生命垂危之情，
    衡諸常理，被告仍應留在現場以避免流血加速及傷勢加重，
    等待救護車前來送醫急救，以求保全性命為是，豈有體力獨
    自行走1.34公里離開車禍現場，使他人無法瞭解其行蹤之理
    ！況車禍現場附近即有人使用之住宅、工廠等建築物，大可
    就近借用電話求援，亦無遠走他處借用之必要；且查，本件
    車禍發生後，經劉姓男子於95年5月6日19時57分許，以行動
    電話向110報案，而救護車隨即於同日20時2分到達車禍現場
    ，並於同日20時14分許將張耕魁、張富全載離現場送醫急救
    ，及另一部救護車於同日20時10分許到達車禍現場，而於同
    日20時13分許將戊○○載離現場送醫急救等情，分別有原審
    法院電話記錄表二紙（見原審卷第58頁、第59頁）、臺中縣
    消防局95年7月10日消護字第0950010360號函及95年11月15
    日消護字第0950017258號函附卷可稽（見原審卷第56頁、第
    57頁、第176頁至第177頁），而警員陳銘政與其同事在車禍
    現場瞭解駕駛者，因駕駛者已離開現場，在已經確定駕駛人
    後，其同事到被告家找被告，伊則用電話聯絡各家醫院稱若
    發現被告即與其聯絡，後來是中山醫院告知的等情已由陳銘
    政於原審中證述綦詳（見原審卷第89頁、第92頁），且被告
    於本院中亦坦承因警察有其車子的資料，先到家裡找伊，足
    徵被告係不告而離開車禍現場，其有肇事逃逸之意甚明。又
    被告於偵查中已承認其當時車行時速約七十公里以上（見相
    驗卷第44頁），顯已超過當地之七十公里速限【參道路交通
    事故調查報告表(一)】，嗣被告乃改稱當時車行時速為六十到
    七十公里，然由被害人戊○○於原審審理時證述當時被告車
    速很快，衝撞力道巨大，已將被害人等所駕乘車輛撞翻，翻
    完後又變正（見原審卷第75頁）觀之，被告所辯稱當時車行
    時速為六十到七十公里，顯為卸責之詞，不足採信。
二、車禍當時中華路南北向是綠燈，非左轉燈，茄投路是紅燈，
    伊有注意紅綠燈可以確定，但不能確定兩車的行車方向等情
    業據目擊證人于秀美於原審中證述明確（見原審卷第93頁至
    第97頁），且依證人即被害人戊○○於原審審理時證述：我
    們走中華路，要左轉茄投路。車禍發生地點在中華路與茄投
    路交岔路口，要左轉前發生車禍，對方和我們是對向，我們
    要左轉，對方要直走往大肚的方向；並參酌被告始終所供述
    伊是沿中華路由北往南即往大肚方向直行，足認被害人張富
    全所駕駛自用小客車於前揭時、地，行經上述交岔路口時，
    因未待左轉號誌顯示即貿然左轉往茄投路行進之際，即遭被
    告所駕駛自用小客車直行撞擊；雖被害人戊○○另稱當時號
    誌為紅綠燈有三個燈，並沒有左轉號誌，渠等左轉茄投路的
    方向是綠燈，中華路是紅燈，渠等是綠燈左轉，被告闖紅燈
    ，渠等有先停下來等紅燈，差不多等幾秒鐘綠燈，渠等才左
    轉，起步沒有多久，被告的車子就撞過來了等語（見原審卷
    第74頁至第75頁、第77頁、第78頁），然經檢察官再三追問
    當時號誌運作情形方改稱：「（問：中華路是四個燈，為何
    你說三個燈？）伊說的三個燈，是指茄投路上的紅綠燈，中
    華路上有四個燈，當時我們的號誌就是有可以左轉的箭頭」
    等語（見原審卷第80頁），顯見證人戊○○證詞前後不一，
    所證述號誌運作情形，已難信為真實。故本件車禍號誌運作
    情形，應以與雙方當事人無親誼及利害關係之證人于秀美所
    證述之情形為認定依據。
三、按刑法於88年 4月21日經總統公布增訂第185條之3，將服用
    酒類不能安全駕駛動力交通工具而駕駛者，亦納入刑事處罰
    之範疇，該條規定並自同年月23日正式施行，犯本條之罪係
    屬抽象危險犯，其立法目的在嚇阻酒後駕車，危害公眾安全
    及防止交通事故之發生，條文中所稱「不能安全駕駛動力交
    通工具」係屬不確定之法律概念，除衡之行為人駕車時飲用
    酒類之程度及血液中酒精含量之多寡外，並應參以行為人當
    時之精神狀態、駕馭車輛之情形及對於交通號誌或指揮之遵
    守能力，以資相佐，斷非徒以飲酒數量作為取決是否成罪之
    唯一標準，否則，個人酒量殊異，偶因特殊情狀致未達平日
    精神狀態者亦所在多有，欲以劃一標準遽為能否安全駕車或
    酒醉之論斷，誠屬難能，惟參考德國、美國之認定標準，駕
    駛人於呼氣中酒精濃度達每公升0.55毫克以上者，肇事率為
    一般正常人之10倍，認為已達不能安全駕駛之標準，然在此
    標準以下之行為，如輔以其他客觀事實得作為不能安全駕駛
    之判斷時，亦屬之，法務部88年 5月18日法88檢字第001669
    號函亦採斯旨。另就醫學文獻所知，單次飲用酒精後之生理
    、心理變化，主要與代謝酒精的兩種主要酵素乙醇去氫脢（
    簡稱ADH）及乙醛去氫脢（簡稱ALDH）有關，ADH作用乃將血
    液內之乙醇代謝為乙醛，因而決定酒精代謝之快慢，而ALDH
    則再將產生之乙醛進一步代謝，最後成為其他碳水化合物，
    而「飲酒後會產生臉潮紅、頭痛、心跳加速等自主神經系統
    亢奮現象，主要乃與乙醛在血液中蓄積的程度有關」。雖然
    ALDH的代謝能力會因個人體質而有所差異，故每個人飲酒後
    之生理反應不同，惟 ADH則個別差異不大，因此同種族間之
    酒精清除率相近，一般而言飲用同量酒精後對每個人之身體
    影響應屬類似，故依血中酒精濃度判得酒精對於人體影響之
    程度，當血中酒精濃度於呼氣濃度值達每公升0.25毫克時，
    將造成飲酒者輕度協調功能降低；而當呼氣濃度值達每公升
    0.25至0.40毫克時，肇事率為平常之2至6倍，而當呼氣濃度
    值達每公升0.40至0.50毫克時，肇事率為平常之6至7倍，而
    當呼氣濃度值達每公升0.50至0.55毫克時，肇事率為平常之
    7 至10倍，（參照行政院國軍退除役官兵輔導委員會台北榮
    民總醫院88年8月5日（88）北總內字第 26868號函及中央警
    察大學交通學系暨交通管理研究所蔡中志教援之研究報告，
    酒精濃度與肇事率之關係一文，台灣高等法院檢察署88年11
    月編印「不能安全駕駛」認定標準之相關論文資料第49頁）
    。從而汽車駕駛人飲酒後其呼氣所含酒精成分超過每公升0.
    25毫克以上者，不得駕車，道路交通安全規則第114條第2款
    定有明文。次按體內酒精含量由開始飲酒時的 0％，依飲酒
    量漸漸累積增加，在完成飲酒時體內酒精含量達到最高，隨
    後依代謝率逐漸代謝，至於體內酒精含量倒推計算代謝率，
    依交通部運輸研究所於77年 8月間針對國人進行實驗研究指
    出為每小時每公升0.0628毫克（引自陳高村著呼氣中酒精含
    量倒推計算過程一文）。查被告於95年5月6日19時40分飲食
    完畢並駕車欲返回住處，而警方委託中山醫院係於同日晚上
    22時19分對被告抽血測試，測得其血液中酒精濃度仍高達52
    MG/DL，依照國立交通大學行車事故鑑定研究中心之呼氣酒
    精濃度與血液酒精濃度換算對照表【呼氣酒精濃度（MG/L）
    ×209.9958 =血液酒精濃度（MG/DL）】，換算成呼氣酒精
    濃度則為每公升0.25毫克（四捨五入），而被告自駕車至酒
    測之時間相距達 2小時又39分，依前揭國人體內酒精含量之
    代謝率計算，被告於駕車之始體內所含酒精濃度應已達每公
    升0.42毫克（計算式為：0.25MG/L+0.0628MG/L×2.65 hr=0
    .42MG/L）甚明，故被告於此時駕車之肇事率為平常人之6至
    7 倍，應堪認定。況且參以本件車禍發生時天候晴、夜間有
    照明、路面乾燥、無缺陷、無障礙物、號誌運作正常、視距
    良好等情形下，並無不能注意之情事，有臺中縣警察局烏日
    分局所製作之道路交通事故調查報告表(一)(二)及道路交通事故
    現場圖各一紙、現場照片17張附卷可參（見相驗卷第16頁至
    第27頁），若依一般正常駕駛人之能力，於相同情況下，應
    足以反應而無發生事故之虞，而被告無法及時處理此種情況
    ，顯然其因酒醉致使注意力衰退，無法安全駕駛而肇事甚明
    ，被告於本院坦承酒駕，自與事實相符。是以，其因服用酒
    類致不能安全駕駛動力交通工具而駕駛之犯行，堪以認定。
四、次按汽車行駛時，駕駛人應注意車前狀況，並隨時採取必要
    之安全措施，及行車速度須依速限標誌或標線之規定；且汽
    車駕駛人飲用酒類後吐氣所含酒精濃度超過每公升0.25毫克
    或血液中酒精濃度超過0.05％以上者，不得駕車，道路交通
    安全規則第93條第1項、第94條第3項及第114條第2款分別定
    有明文。再者，刑法上之過失犯，必須危害之發生，與行為
    人之欠缺注意，具有相當因果關係，始能成立，如係行為人
    之過失，與被害人自己之過失，併合而為危害發生之原因時
    ，雖不能阻卻其犯罪責任，但對於被害人之與有過失，究不
    能置而不論（最高法院79年台上字第2897號判決可資參照）
    。本件被告於駕車肇事之際，業因飲酒後呼氣酒精濃度至少
    為0.42毫克、已達不能安全駕駛之情狀一節，即如前述；復
    據被告於偵查中坦認其當時車速約70公里以上等語在卷（見
    相驗卷44頁）。再參諸卷附現場照片、道路交通事故現場圖
    及道路交通事故調查報告表等所示，案發現場路口寬闊無阻
    礙，路面亦無任何障礙物、視距良好，且佐以本件乃係被告
    駕駛之前開自用小客車車頭與被害人張富全駕駛自用小客車
    右側車身猛烈撞擊，以致兩車撞擊處均全毀等情以觀，足見
    被告於肇事之際確有違反飲酒過量而不能安全駕駛、超速行
    駛及未能注意車前狀況等過失之情節亦明。此外，被告駕車
    行經肇事地點之際，該行向（中華路一段由北往南方向）之
    交通號誌為綠燈一節，業經證人于秀美結證屬實，據此當可
    認定被害人張富全駕車行經上述交岔路口未等待左轉燈光號
    誌之顯示，貿然於中華路一段係左轉燈尚未顯示狀態下違規
    左轉駛入該交岔路口往茄投路前進，同有違反汽車行駛至交
    岔路口轉彎應遵守燈光號誌燈之過失無訛；雖被害人張富全
    與有過失亦為肇事之原因，然依前揭說明，仍無解於被告前
    揭過失之責任。
五、又被害人張富全確因本件車禍受有右側肺挫傷及創傷性氣血
    胸、心臟挫傷、肝挫傷、腎挫傷等傷害；張耕魁則受有頸椎
    骨折、骨盆骨折、後腹膜腔出血、胸部挫傷及低血容性休克
    等傷害，此有光田綜合醫院法醫參考病歷摘要二紙可稽（見
    相驗卷第31頁、第34頁），二人均經送醫急救後，張富全延
    至95年5月6日22時2分許不幸傷重死亡；張耕魁亦於同日23
    時45分許不治死亡等情，業經臺灣臺中地方法院檢察署檢察
    官督同檢驗員相驗明確，有相驗屍體證明書、鑑定驗斷書、
    勘驗筆錄及相驗報告書各一份在卷足憑（見相驗卷第76頁、
    第75頁、第72頁至第74頁、第41頁、第42頁、第78頁至第80
    頁）。另被害人戊○○亦因本件車禍受有右骨盆腔粉碎性不
    穩定骨折合併右側坐骨神經損傷、腸骨薦骨半脫位、胸部挫
    傷併血胸、臉部及四肢多處擦傷、左眼眉毛處撕裂傷等傷害
    ，送醫救護後，仍因重度粉碎性骨折合併神經損傷六公分，
    此有童綜合醫院一般診斷書附卷可憑（見原審卷第106頁）
    ，又其創傷為重度粉碎性骨折合併神經損傷，即便手術日後
    骨折癒合，其神經損傷仍無痊癒之可能，會損及行走運動能
    力，亦有童綜合醫院95年11月3日（95）童醫字第1842號函
    在卷可參（見原審卷第175頁），足見被告與被害人張富全
    所駕駛之車輛發生車禍後，致使被害人張富全、張耕魁死亡
    及被害人戊○○有重大不治之重傷害之事實明確。
六、被告上述之過失，造成被害人張富全、張耕魁分別死亡，及
    使被害人戊○○受有前揭重傷害，其間具有相當因果關係，
    從而，被告駕駛前開自用小客車過失致人於死及過失致重傷
    之犯行，均堪認定。
七、刑法第185條之4之駕駛動力交通工具逃逸罪增訂之立法理由
    ，乃「為維護交通安全，加強救護，減少被害人之死傷，促
    使駕駛人於肇事後，能使被害人即時救護，特增設本條」，
    立法者認駕駛人駕車肇事後，倘能將被害人即時救護，或留
    在現場處理，避免後車再次撞擊傷者，均可減輕或避免被害
    人之傷亡，此攸關社會大眾生命、身體之安全，因而將駕車
    肇事逃逸行為，明文規定為犯罪行為加以處罰。本條既是在
    防止逃逸行為所產生之抽象危險，所謂「逃逸」，自非指行
    為人有積極「逃亡、隱匿」等阻礙犯罪偵查行為，而係指行
    為人不留在肇事現場為即時救護、避免後車再度撞擊或協助
    相關人員迅速處理事故而離去之行為，蓋此一離去行為可能
    使因肇事所發生之損害有再度擴大之危險（最高法院95年度
    台上字第2193號判決可資參照），被告有肇事後逃離現場之
    事實明確，所辯稱非肇事逃逸自無足取。
八、按行為後法律有變更者，適用行為時之法律。但行為後之法
    律有利於行為人者，適用最有利於行為人之法律，刑法第二
    條第一項定有明文。查被告於前開行為後，刑法第三十三條
    第五款、第五十一條第五款業經總統於94年2月2日修正公布
    ，並依刑法施行法第十條之一規定自95年7月1日施行。修正
    後之刑法第三十三條第五款規定罰金刑之下限為新台幣一千
    元，且以百元計算之；而依修正前之刑法第三十三條第五款
    規定之罰金刑下限，為銀元一元，提高十倍後為銀元十元，
    換算為新台幣三十元；是比較新舊法之規定，修正後之規定
    並非較有利於被告，依刑法第二條第一項前段之規定，應適
    用行為時之法律，即適用修正前之刑法第三十三條第五款之
    罰金刑規定。又修正前刑法第五十一條第五款規定：「宣告
    多數有期徒刑者，於各刑中之最長期以上，各刑合併之刑期
    以下，定其刑期。但不得逾20年。」，修正後刑法第五十一
    條第五款規定：「宣告多數有期徒刑者，於各刑中之最長期
    以上，各刑合併之刑期以下，定其刑期。但不得逾30年。」
    ，經比較新舊法結果，修正後規定並未較有利於被告，是依
    刑法第二條第一項前段之規定，仍應依修正前刑法第五十一
    條第五款規定。本件經依前述是否論以數罪併罰、罰金刑下
    限等規定合併比較之結果，認修正前刑法相關規定較有利於
    被告，故應依修正前刑法作為本件被告論罪科刑之依據。
九、綜前所述，本件事證明確，被告前揭犯行均堪認定，應依法
    論科。核被告所為，係犯刑法第一百八十五條之三之服用酒
    類不能安全駕駛動力交通工具罪、第二百七十六條第一項過
    失致死罪、第二百八十四條第一項後段過失致重傷罪、第一
    百八十五條之四肇事逃逸罪。被告以一行為觸犯二過失致死
    罪及一過失致重傷害罪，為想像競合犯，依刑法第五十五條
    前段之規定，應從一重之過失致死罪處斷。公訴人原以上開
    法條提起公訴，嗣於原審論告時，蒞庭公訴人以被告有送貨
    職務，當時雖是要下班駕車回去，仍認被告就不慎駕車撞擊
    被害人張富全、張耕魁及戊○○之部分涉犯刑法第二百七十
    六條第二項之業務過失致死罪嫌及同法第二百八十四條第二
    項後段之業務過失致重傷罪嫌，基於檢察一體原則，應認為
    檢察官已在不影響基本事實同一性之原則下更改起訴法條。
    惟訊據被告堅決否認有擔任公司之司機職務，辯稱：公司有
    專門的司機在送貨，伊專門打包，是偶而他們沒有人才幫忙
    送而已；且被告於原審已辯稱案發當時伊係駕車要返家，不
    是要去送貨等語。按刑法上所謂業務，係指個人基於其社會
    地位繼續反覆所執行之事務，包括主要業務及其附隨之準備
    工作與輔助事務在內。此項附隨之事務，並非漫無限制，必
    須與其主要業務有直接、密切之關係者，始可包含在業務概
    念中，而認其屬業務之範圍，最高法院著有89年臺上字第80
    75號判例意旨可資參照。經查，被告所駕駛車號D5－8428號
    自用小客車車身並無任何公司行號之噴漆或標誌，且該車確
    實登記在其名下，有上述車損照片、車籍作業系統－查詢認
    可資料一紙在卷（見相驗卷第36頁、第66頁、第67頁）可稽
    ，足見被告於原審所辯：伊當時係在返家途中非執行業務等
    語，堪以採信。被告雖於原審曾供稱也有擔任司機工作，然
    已同時供述其職業為臨時工，為現場打包人員，案發時不是
    要送貨，當時下班要回去（見原審卷第208、209頁），則案
    發當時被告並非在執行司機駕駛職業事務而導致被害人死傷
    ，即與法條所定因業務上過失而導致被害人死亡、受傷之構
    成要件不符，況本件仍乏積極證據證明被告為從事司機職務
    ，是蒞庭公訴人引用所更改後之法條尚有未當，應予變更。
    被告所犯上開三罪，犯意各別，構成要件不同，應予分論併
    罰。又被告酒醉駕車，因而致被害人張富全、張耕魁死亡及
    被害人戊○○重傷，就其所犯過失致死犯行，自應依道路交
    通管理處罰條例第八十六條第一項規定加重其刑。
十、原審判決已詳述並不成立檢察官蒞庭時所更改之刑法第二百
    七十六條第二項之業務過失致死罪嫌及同法第二百八十四條
    第二項後段之及業務過失致重傷罪嫌，並引用道路交通管理
    處罰條例第八十六條第一項，刑法第一百八十五條之三、一
    百八十五條之四、第二百七十六條第一項、第二百八十四條
    第一項後段、修正前刑法第五十五條、第五十一條第五款，
    罰金罰鍰提高標準條例第一條前段（漏引刑事訴訟法第三百
    條）規定，並審酌被告酒醉駕車、未注意車前狀況及超速行
    駛，致使被害人分別因車禍身亡及重傷，過失情節重大，復
    不顧被害人三人之安危，逃逸現場，惡性非輕，迄今未與被
    害人之家屬達成和解，及被害人張富全違規左轉與有過失，
    被告犯罪後之態度等一切情狀，就被告服用酒類，不能安全
    駕駛動力交通工具而駕駛，處有期徒刑月；就駕駛動力交
    通工具肇事，致人死傷而逃逸，處有期徒刑拾月；就因過失
    致人於死，處有期徒刑壹年貳月，並定應執行有期徒刑貳年
    ，核其認事用法均無違誤，量刑亦稱妥適，檢察官仍依告訴
    人之聲請提起本件上訴，認原審量刑過輕且被告應成立業務
    過失致死罪及業務過失致重傷罪；被告則上訴指摘原判決認
    定其時速超過七十公里及有肇事逃逸，均有不當而請求廢棄
    原審判決；然查上訴人所指摘事項，業經原審於判決中交待
    甚明，並無不當之處，量刑亦屬妥適，上開上訴均認為無理
    由，應予駁回。
據上論結，應依刑事訴訟法第三百六十八條，判決如主文。
本案經檢察官甲○○到庭執行職務。
中　　華　　民　　國　　96　　年　　5 　　月　　9 　　日
            刑事第三庭  審判長法　官  王  增  瑜
                              法　官  廖  柏  基
                              法　官  梁  堯  銘
上列正本證明與原本無異。
肇事逃逸部分檢察官及被告均得上訴。
過失致死部分檢察官得上訴。
如不服本判決應於收受送達後十日內向本院提出上訴書狀，其未
敘述上訴之理由者並得於提起上訴後十日內向本院補提理由書（
均須按他造當事人之人數附繕本）。
                              書記官  呂　淑  芬
中　　華　　民　　國　　96　　年　　5　　月　　14　　日
